【裁判字號】    98,交聲,647
【裁判日期】    980413
【裁判案由】    交管條例聲異
【裁判全文】
臺灣板橋地方法院交通事件裁定        98年度交聲字第647 號
原處分機關  交通部公路總局臺北區監理所板橋監理站
異  議  人
即受處分人  甲○○
                      之3 號.
上列異議人即受處分人因違反道路交通管理處罰條例案件，對於
交通部公路總局臺北區監理所板橋監理站民國98年3 月3 日所為
之處分（原處分案號：板監裁字裁41-C00000000號），聲明異議
，本院裁定如下：
    主  文
異議駁回。
    理  由
一、原處分意旨略以：異議人即受處分人甲○○於民國97年3 月
    17日20時15分許，駕駛車牌號碼QPT-791 號輕型機車，行經
    臺北縣土城市○○路○段時，因有「闖紅燈（中央路二段往
    三段直行）」之違規，經臺北縣政府警察局土城分局警員攔
    停當場開立舉發通知單。嗣異議人因未於應到案日期（即97
    年4 月3 日）到案，原處分機關交通部公路總局臺北區監理
    所板橋監理站以異議人違規事實明確，於98年3 月3 日以板
    監裁字裁41 -C00000000 號裁決書裁決，依道路交通管理處
    罰條例第53條、第63條第1 項第3 款之規定及違反道路交通
    管理事件統一裁罰基準表，裁處異議人罰鍰新臺幣4,500 元
    ，並記違規點數3 點。
二、聲明異議意旨略以：異議人覺得舉發之員警看視有問題，從
    紅綠燈下到慶利街都沒有看見員警，但當時的燈色是綠燈快
    要變紅燈，異議人因無法馬上停下，於是快速通過到慶利街
    朋友住家附近，從土城中央路二段278 巷口到慶利街口附近
    300 公尺，再右轉進去還有150 公尺，是原處分機關遽以裁
    罰顯有違誤，為此聲明異議，請求撤銷原處分云云。
三、按汽車駕駛人，行經有燈光號誌管制之交岔路口闖紅燈者，
    處新臺幣（下同）1,800 元以上5,400 元以下罰鍰，並記違
    規點數3 點，道路交通管理處罰條例第53條第1 項，第63條
    第1 項第3 款分別定有明文。次按行為人有本條例之情形者
    ，應填製舉發違反道路交通管理事件通知單（以下簡稱通知
    單），並於被通知人欄予以勾記，當場舉發者，其通知聯應
    填記駕駛人或行為人姓名、性別、出生年月日、地址、身分
    證統一編號及車主姓名、地址、車牌號碼、車輛種類。被查
    獲之駕駛人或行為人為受處分人時，應於填記通知單後將通
    知聯交付該駕駛人或行為人簽名或蓋章收受之，違反道路交
    通管理事件統一裁罰基準及處理細則第11條第1 項第1 款亦
    有明定。依上開規定，駕駛人有違反道路交通管理處罰條例
    之違規行為，經員警當場攔停製單舉發時，員警應於填記通
    知單後，將通知聯交付該駕駛人簽名或蓋章收受之而合法完
    成舉發。
四、經查：
(一)本件異議人於97年3 月17日20時15分許，駕駛車牌號碼為QP
    T-791 號之輕型機車，行經台北縣土城市○○路○段，因闖
    紅燈（中央路二段往三段直行）之違規，為臺北縣政府警察
    局土城分局員警攔停，並以異議人有違反道路交通管理處罰
    條例第53條第1 項規定之行為，當場掣單舉發且將通知單交
    由異議人簽收。嗣異議人因未曾到案陳述意見或繳納罰鍰，
    原處分機關乃依道路交通管理處罰條例第53條第1 項、第63
    條第1 項第3 款之規定，於民國98年3 月3 日以板監裁字第
    裁41-C00000000號裁決書，裁處異議人罰鍰4,500 元，並記
    違規點數3 點，異議人收受該裁決書，並於法定期間內聲明
    異議等情，有臺北縣政府警察局舉發違反道路交通管理事件
    通知單（北縣警交字第C00000000 號）、交通部公路總局台
    北區監理所板橋監理站違反道路交通管理事件裁決書（板監
    裁字第裁41-C00000000號）及送達證書、聲明異議狀各影本
    1 件在卷可稽。
(二)次查，異議人不否認有於前開時地為警攔停製單舉發之事實
    ，僅辯稱「當時的燈色是綠燈快要變紅燈，異議人因無法馬
    上停下，於是快速通過」云云。惟按交通警員掣單舉發違反
    道路交通管理處罰條例所列之違規事實，本質上為行政處分
    ，係公務員基於職務上權力，依法就特定之具體事件所為具
    公法上效果之單方行政行為，製單公務員本其職務製作無理
    由無端污攀，再按上開系爭之土城市○○路○ 段278 巷口之
    紅綠燈號誌於綠燈要變換成紅燈之前，有約五秒鐘之黃燈號
    誌，而一般普通機車從綠燈啟動到通過路口約僅四至五秒鐘
    之時間即得完全通過路口等情，已據本院現場履勘無誤，是
    果若仍係綠燈時段通過系爭路口，必定能於號誌轉換成紅燈
    前順利通過路口，況依異議人所陳述之「快速通過」情狀，
    所需時間則應更少，是堪信異議人應係綠燈燈號已經變換始
    強行通過該路口，應無疑義。
(三)再按道路交通管理處罰條例所定罰鍰之處罰，受處罰人接獲
    違反道路交通管理事件通知單後，於15日內得不經裁決，逕
    依同條例第92條第3 項之罰鍰基準規定，向指定之處所繳納
    結案；不服舉發事實者，應於15日內，向處罰機關陳述意見
    ；其不依通知所定期限前往指定處所聽候裁決，且未依規定
    期限繳納罰鍰結案或向處罰機關陳述意見者，處罰機關得逕
    行裁決之，道路交通管理處罰條例第9 條第1 項定有明文；
    又違反道路交通管理事件行為人，未依規定自動繳納罰鍰，
    或未依規定到案聽候裁決，處罰機關應依基準表於通知單送
    達且逾越應到案期限60日之3 個月內，逕行裁決之，違反道
    路交通管理事件統一裁罰基準及處理細則第44條第1 項亦有
    明文。又依違反道路交通管理事件統一裁罰基準表之規定，
    就機車駕駛人，行經有燈光號誌管制之交岔路口闖紅燈之違
    規行為，在逾越應到案期限60日以上，繳納罰鍰或逕行裁決
    處罰者，應裁罰罰鍰4,500 元，並記違規點數3 點。查本件
    異議人係於97年3 月17日為警當場攔停並掣單舉發，舉發通
    知單已載明應到案日期為「97年4 月3 日」，惟異議人並未
    依規定期限繳納罰鍰結案或向處罰機關陳述意見，原處分機
    關始於「98年3 月3 日」作出裁決，有該件裁決書及送達證
    書各1 紙在卷可按，足徵異議人係於逾越應到案期限60日以
    上，始由原處分機關作出裁決甚明，則原處分機關依違反道
    路交通管理事件統一裁罰標準表就違反道路交通管理處罰條
    例第53條第1 項所定之裁罰基準，裁處異議人罰鍰4,500 元
    ，於法有據，異議人上開所辯，顯無可採。
四、綜上所述，本件原處分機關依道路交通管理處罰條例第53條
    第1 項之規定，裁處罰鍰4,500 元，並依同條例第63條第1
    項第3 款之規定，記違規點數3 點，其認事用法均無違誤，
    裁罰亦無不當，本件異議為無理由，應予駁回。
五、據上論斷，應依道路交通管理處罰條例第87條第2項，道路
    交通案件處理辦法第19條，裁定如主文。
中    華    民    國    98    年    4     月    13    日
                      交通法庭  法  官  徐子涵
上列正本證明與原本無異。
如不服本裁定，應於裁定送達後五日內敘明抗告理由，向本院提
出抗告狀。
                                書記官  張桐嘉
中    華    民    國    98    年    4     月    13    日


司法院資訊處製作；財團法人民間司法改革基金會備份。
